臺灣宜蘭地方法院刑事判決　　　　　　　　　　　　　　九十一年度訴字第一九號
　　公　訴　人　臺灣宜蘭地方法院檢察署檢察官
　　被　　　告　乙○○
　　指　　　定　本院公設辯護人甲○○
　　辯　護　人
右列被告因公共危險等案件，經檢察官提起公訴（八十九年度偵字第二四○三號），
本院判決如左：
    主  文
乙○○殺人未遂，處有期徒刑肆年。
    事  實
一、鄒若庭與廖靜蓉原係男女朋友，惟因二人感情生變，且乙○○屢次至廖靜蓉位於
    宜蘭縣羅東鎮○○里○○路一百巷二十之四號五樓住處時，又遭廖靜蓉家人奚落
    ，竟心生怨懟。於民國八十九年八月二十三日晚間飲酒酒醉後，而對於外界事物
    之認識力、理解力及行為決擇力均減弱之情形下，至上開住處，與廖靜蓉家人丙
    ○○、廖豐灶發生爭吵後，至該處所樓下垃圾堆處，拾二只空寶特瓶，並從其機
    車中抽取汽油裝入該二只寶特瓶內，並分別塞入衛生紙，於同日晚間十一時許，
    返回廖靜蓉上開住處，再與丙○○、廖豐灶發生爭吵後，明知上開住處係供人使
    用之住宅，且當時有丙○○、廖豐灶在屋內，若任意縱火將有可能危及人命，竟
    仍基於不確定殺人故意及公共危險之犯意，將上開二只寶特瓶點火後向該處所樓
    梯間門前丟擲而去，因該樓梯間放有鞋櫃之易燃物，火勢並延燒至屋內床板（毀
    損部分未遽告訴），嗣經丙○○立即報警並由消防隊前往撲滅，始未將該屋燒燬
    ，而丙○○、廖豐灶方倖免於難。
二、案經宜蘭縣警察局羅東分局報請台灣宜蘭地方法院檢察署檢察官偵查起訴。
    理  由
一、訊據被告固坦承於右揭時、地縱火之事實，惟矢口否認有殺人之犯意，並辯稱：
    當時他將寶特瓶點火後往該住處之鐵門丟過去，只是要嚇嚇丙○○、廖豐灶，結
    果卻燒到旁邊鞋櫃，後來他因為害怕就跑掉了云云。惟查：
  (1)被告於本院調查時自承：當天他喝酒後至廖靜蓉住處，丙○○有開木門但是並沒
    有開外面鐵門，當時他看到裡面有丙○○、廖豐灶，發生爭吵後他就下樓，看到
    樓垃圾堆有二只寶特瓶，於裝入汽油後再返回住處，並和丙○○發生爭吵，就把
    寶特瓶點火後往鐵門丟過去等語（參本院九十一年一月二十九日訊問筆錄）。核
    與被害人丙○○指述情節相符。又上開住處係位於集合式公寓大樓，且住處對外
    通道僅有一處門口，復為被告自承在卷，又汽油為易燃性極高之液體，一經點燃
    極易燃燒，被告明知丙○○、廖豐灶二人在屋內，卻仍向屋內丙○○二人丟擲裝
    填汽油並點火之寶特瓶二只，顯見其具有殺人之不確定故意甚為灼然，被告辯稱
    其並無殺人之故意，顯係卸責之詞，不足採信。此外，復有現場照片八幀附卷可
    憑，本件被告犯行明確，應依法論科。
  (2)又飲酒至醉，陷於精神耗弱，原為一時之精神狀態，非若精神病患之有持續性，
    故事後判斷行為人於行為時是否在酒醉精神耗弱中，無從如對一般精神病患得就
    其生理、精神等狀況為鑑定，因而法院綜合行為人行為時各種主客觀情形為合理
    推斷，自非法所不許。查被告於行為後測得之呼氣酒精濃度為一點五八ＭＧ／Ｌ
    ，有酒精測試紙二紙附卷可憑，而當呼氣中酒精濃度達一ＭＧ／Ｌ以上時，有步
    履不穩、噁心、嘔吐、精神混惑不清等症狀，有台北榮民總醫院（八八）北德內
    字第二六八六八號函可參，足認被告於行為時之知覺、理念、判斷及情緒控制能
    力，較常人之平均程度，顯然減退，故其犯案時之精神，應屬精神耗弱之狀態。
二、核被告所為，係犯刑法第一百七十三條第三項、第一項放火燒燬現供人使用住宅
    未遂罪、刑法第二百七十一條第二項、第一項殺人未遂罪。本件被告雖已著手於
    犯罪行為之實施，而未至完成之結果，為未遂犯，均應依刑法第二十六條前段之
    規定減輕其刑。又其明知丙○○、廖豐灶在屋內，而以一不確定殺人之故意，將
    裝填汽油之寶特瓶點燃後丟向屋內，係以一行為侵害二生命法益，為想像競合犯
    ，應從一重依殺人未遂罪論處。被告所犯放火未遂罪與殺人未遂罪間，係以一行
    為觸犯數罪名，為想像競合犯，應從一重依殺人未遂罪處斷，而公訴人於起訴書
    中認上開二罪間係具有方法目的之牽連關係，容有誤會，亦此敘明。再本件被告
    當時確因酒醉，已達精神耗弱之程度，已如前述，爰依刑法第十九條第二項減輕
    其刑，並遞減之。爰審酌被告僅因個人感情不遂之因素，竟採取此激烈手段洩憤
    ，又上開住處係集合式公寓大樓，若發生火災勢必延燒其他住家，對於他人之居
    住安全造成莫大之危害，惟被告於犯罪後坦承犯行，態度良好及犯罪之目的、手
    段、所生之損害等一切情狀，量處如主文所示之刑，以示懲儆。而被告供犯罪所
    用之寶特瓶二只（已燒焦），係被告所拾用，業據被告自承在卷，尚無證據證明
    為其所有，故不予宣告沒收，附此敘明。
據上論斷，應依刑事訴訟法第二百九十九條第一項前段，刑法第一百七十三條第三項
、第一項，第二百七十一條第二項、第一項，第五十五條，第二十六條前段、第十九
條第二項判決如主文。
本案經檢察官賴慶祥到庭執行職務
中　　　華　　　民　　　國　　九十一　　年　　　二　　　月　　二十七　　日
                                  臺灣宜蘭地方法院刑事第二庭
                                        審判長法　官  黃　永　勝
                                              法  官  郭　顏　毓
                                              法  官  辜　漢　忠
右正本證明與原本無異。
如不服本判決，應於判決送達後十日內，向本院提出上訴狀。
附錄本案論罪科刑法條全文：
刑法第一百七十三條
放火燒燬現供人使用之住宅或現有人所在之建築物、礦坑、火車、電車或其他供水、
陸、空公眾運輸之舟、車、航空機者，處無期徒刑或七年以上有期徒刑。
失火燒燬前項之物者，處一年以下有期徒刑、拘役或五百元以下罰金。
第一項之未遂犯罰之。
預備犯第一項之罪者，處一年以下有期徒刑、拘役或三百元以下罰金。
刑法第二百七十一條
殺人者，處死刑、無期徒刑或十年以上有期徒刑。
前項之未遂犯罰之。
預備犯第一項之罪者，處二年以下有期徒刑。
